【裁判字號】    98,易緝,11
【裁判日期】    980120
【裁判案由】    證券交易法
【裁判全文】
臺灣臺北地方法院刑事判決              98年度易緝字第11號
公  訴  人  臺灣臺北地方法院檢察署檢察官
被      告  甲○○
                      號
上列被告因違反證券交易法案件，經檢察官提起公訴（91年度偵
字第6229號），本院判決如下：
    主  文
本件免訴。
    理  由
一、公訴意旨以：被告甲○○係中強電子股份有限公司（下稱中
    強電子公司）前總經理、董事長暨英加電子工業股份有限公
    司（下稱英加電子公司）負責人，王涇野係中強電子公司前
    董事長暨承啟科技股份有限公司（下稱承啟科技公司）負責
    人，梁宣英係中強電子公司董事長、總經理秘書暨英倍投資
    股份有限公司（下稱英倍投資公司股東）。被告甲○○、王
    涇野2 人明知中強電子公司於民國87年第3 季時，其投資之
    子公司英加電子公司及PC CHANNEL等2 家公司，已發生重大
    異常及虧損情事，竟於同年11月間，辦理現金增資發行普通
    股票時，以美化帳面方式，履次對外宣稱該公司營運、財務
    狀況一切正常，隱匿公司已有新臺幣（下同）33億虧損之重
    大事實 (此部分已另案經提起公訴），且被告甲○○、王涇
    野與梁宣英均係證券交易法第157 條之1 第1 項規定之公司
    內部人，明知在獲悉發行股票公司有重大影響其股票價格之
    消息時，在該消息未公開前，不得對該公司之上市或在證券
    商營業處所買賣之股票買入或賣出，詎其仍利用88年4 月1
    日公開發布上開消息前，於左列期間，在大華證券公司等證
    券商營業處所，大量賣出中強電子公司股票及關係企業中強
    光電股份有限公司（下稱中強光電公司）、承啟科技公司股
    票：
  (一)賣出中強電子公司股票部分：
    被告甲○○、王涇野與梁宣英於獲知中強電子公司發生重大
    財務虧損及該公司88年3 月31日辦理前述重大訊息記者說明
    會前，為避免財務損失，乃由被告甲○○指示梁宣英利用展
    華投資公司帳戶、英倍投資公司帳戶及不知情之簡錦芳（另
    為不起訴處分）個人人頭帳戶，於88年1 月5 日至3 月30日
    期間，分別賣出中強電子股票1210千股、2232千股及2644千
    股。另被告甲○○亦於上開期間，經由英加電子公司帳戶賣
    出中強電子公司股票1140千股。
  (二)賣出中強光電公司股票部分：
    被告甲○○、王涇野與梁宣英於獲知前開中強電子公司發生
    重大財務虧損及88年4 月1 日發布該消息前，梁宣英先於88
    年1 月1 日至2 月28日及3 月1 日至3 月31日間，在個人帳
    戶賣超中強光電公司股票98千股及80千股，復於3 月1 日至
    3 月31日間，依被告甲○○、王涇野之指示，利用不知情之
    梁欣雯及王渭野（另為不起訴處分）個人帳戶，各賣超471
    千股及324 千股中強光電公司股票。另王涇野亦利用不知情
    之詹益憲、祖國容（均另為不起訴處分）個人帳戶，於3 月
    1 日至3 月31日間，分別賣出388 千股及223 千股之中強光
    電公司股票。由於中強電子公司與中強光電公司係關係企業
    ，中強光電公司之股價受中強電子公司財務發生虧損及挪用
    資金護盤等情事影響，分別於88年3 月26日、3 月30日、3
    月31日及4 月1 日等4 個營業日均以跌停價收盤，跌幅達22
    .8 ％ ，同期間電子類股指數跌幅4.07％，大盤跌幅2.42％
    ，其股價與電子類股及大盤有明顯背離情形，同時於88年3
    月31日中強光電公司亦因該事件改選董事長，故此一重大訊
    息已涉及中強光電公司之財務、業務、該證券市場供求，對
    其股票價格有重大影響，以及對正當投資人之投資決定有重
    大影響。
  (三)賣出承啟科技公司股票部分：
    王涇野於83年10月及87年3 月間，在宏華證券股份有限公司
    、寶來證券股份有限公司開立中強電子公司法人證券交易帳
    戶，於中強電子公司88年4 月1 日發布重大財務虧損消息之
    前，由被告甲○○指示梁宣英於同年3 月30日，在中強電子
    公司帳戶集中賣出承啟科技公司股票341 千股。由於中強電
    子公司與承啟科技公司負責人均為王涇野，業務互有往來外
    ，雙方並互相持有對方股票，承啟科技公司股價受中強電子
    公司財務發生虧損及挪用資金護盤等情事影響，分別於88年
    3 月30日、3 月31日及4 月1 日等3 個連續營業日均以跌停
    價收盤，跌幅達18.95 ％，同期間電子類股指數跌幅4.07％
    ，大盤跌幅2.42％，其股價與電子類股及大盤有明顯背離情
    形，同時於88年4 月23日日承啟科技公司亦因該事件改選董
    事長，故此一重大訊息已涉及承啟科技公司之財務、業務、
    該證券市場供求，對其股票價格有重大影響，以及對正當投
    資人之投資決定有重大影響。因認被告甲○○違反77年1 月
    29日之證券交易法第157 條之1 第1 項規定，涉犯違反77年
    1 月29日證券交易法第175 條罪嫌等語。
二、按行為後法律有變更者，適用行為時之法律，但行為後之法
    律有利於行為人者，適用最有利於行為人之法律，刑法第2
    條第1 項定有明文。查刑法第80條第1 項關於追訴權時效期
    間之規定，刑法修正前、後之規定不同，公訴人認被告涉犯
    涉犯違反77年1 月29日證券交易法第175 條罪嫌，係有期徒
    刑2 年以下之罪，依修正前刑法第80條第1 項第2 款之規定
    ，追訴權期間為5 年，而依修正後刑法第80條第1 項第2 款
    之規定，追訴權期間則為10年，是修正後刑法所定時效期間
    較長，自屬對行為人較不利，比較結果自應以修正前刑法第
    80條第1 項較有利於行為人，本件關於追效權時效，自應適
    用修正前刑法第80條之規定，且則關於追訴權時效之停止進
    行，及其期間、計算，亦應一體適用修正前刑法第83條之規
    定。
三、經查：被告甲○○被訴於88年1 月5 日至同年3 月31日間，
    涉犯違反77年1 月29日證券交易法第175 條罪嫌，經臺灣臺
    北地方法院檢察署檢察官於91年4 月2 日開始偵查，於92年
    12月24日提起公訴，於93年2 月6 日繫屬本院，嗣因被告逃
    匿，經本院於94年2 月4 日發布通緝，致審判之程序不能開
    始等情，有本院94年2 月4 日發布之92年北院錦刑公緝字第
    88號通緝書1 紙在卷可稽，並經本院核閱93年度易字第163
    號刑事卷宗、臺灣臺北地方法院檢察署91年度偵字第6229號
    偵查卷宗等屬實。又被告所涉之罪之最重法定本刑為2 年以
    下有期徒刑，依修正前刑法第80條第1 項第3 款規定，追訴
    權時效為5 年，復依同法第83條第1 項、第3 項規定，並參
    照司法院29年院字第1963號解釋，本件追訴權之時效期間應
    加計因通緝而停止之1 年3 月期間，共計為6 年3 月，是本
    件追訴權時效自被告犯罪行為終了之日即88年3 月31日起算
    為6 年3 月。惟檢察官自開始偵查至本院發布通緝，依司法
    院大法官會議釋字第138 號解釋，此時追訴權時效既無不行
    使之情形，並無時效進行問題，自應加計此部分期間（計2
    年10月3 日），再扣除該案自起訴至繫屬本院期間（計1 月
    14日），職是，本件被告被訴違反77年1 月29日證券交易法
    第175 條罪嫌之追訴權時效應於97年3 月20日屆滿，故其追
    訴權之時效業已完成，依照首開說明，爰不經言詞辯論，逕
    為諭知免訴之判決。
據上論斷，應依刑事訴訟法第302 條第2 款、第307 條，判決如
主文。
中    華    民    國    98    年    1     月    20    日
                  刑事第十八庭  法  官  林芳華
以上正本證明與原本無異。
如不服本判決應於收受送達後10日內向本院提出上訴書狀，並應
敘述具體理由；其未敘述上訴理由者，應於上訴期間屆滿後20日
內向本院補提理由書（均須按他造當事人之人數附繕）「切勿逕
送上級法院」。
                                書記官  林鈴芬
中    華    民    國    98    年    1     月    20    日


司法院資訊處製作；財團法人民間司法改革基金會備份。
